臺灣高等法院民事裁定  
109年度抗字第1261號
抗  告  人  周樹林  
訴訟代理人  顏世翠律師
            郭子千律師
            焦郁穎律師
相  對  人  陳昱瑄  




上列相對人間給付投資分配款事件，抗告人對於中華民國109年8
月5日臺灣新北地方法院109年度訴字第2112號裁定提起抗告，本
院裁定如下：
      主  文
原裁定廢棄。
      理  由
一、抗告意旨略以：伊對相對人提起請求給付投資分配款之訴，
    相對人於第一期土地合夥契約書、第二期土地不動產買賣契
    約書、第二期土地合夥契約書（下合稱系爭契約）上記載之
    地址俱為「新北市○○區○○○路000○0號」（下稱板橋址），另
    案刑事詐欺案件亦自承居住於板橋址，且於109年8月12日交
    寄之存證信函所載寄件人地址亦為板橋址，足認相對人主觀
    上有以久住之意思，設定其住所於該地，相對人住所地法院
    即原法院應有管轄權，原裁定依職權將本件移送至臺灣新竹
    地方法院（下稱新竹地院），顯有未洽，爰提起抗告，聲明
    廢棄原裁定等語。  
二、按訴訟，由被告住所地之法院管轄；同一訴訟，數法院有管
    轄權者，原告得任向其中一法院起訴，民事訴訟法第1條第1
    項前段、第22條定有明文。再按依一定之事實，足認以久住
    之意思，住於一定地域者，即為設定住所於該地，民法第20
     條第1項亦有明定。是我國民法關於住所之設定，兼採主觀
    主義及客觀主義之精神，必須主觀上有久住一定區域之意思
    ，客觀上有住於一定區域之事實，該一定之區域始為住所，
    並不以登記為要件（最高法院93年度台抗字第393號裁定要
    旨參照）。故受訴法院應依職權綜合主客觀事證，以為判斷
    管轄權之有無。
三、經查，本件抗告人於民國109年7月6日向原法院起訴請求相
    對人給付投資分配款事件，陳報相對人之住所地為板橋址（
    原審卷一第11頁）。參照相對人簽立之系爭契約上均記載住
    居所為板橋址（原審卷一第92、109、118頁），該板橋址亦
    為「六六代書事務所」地址，有第一期不動產買賣契約書封
    面可佐（原審卷一第61頁）。相對人於原法院109年8月5日
    裁定移送新竹地院後，仍於109年8月12日寄送予抗告人之存
    證信函，記載其詳細地址為板橋址，有該存證信函在卷可考
    （本院卷第19至24頁）。因相對人另案違反水土保持法刑事
    案件，而於109年9月3日入監服刑，有本院之被告在監在押
    紀錄表、前案紀錄表可查（本院卷第43至48頁）。經本院依
    職權向六六代書事務所查詢得知，相對人原為該事務所之負
    責人，文書地址會寫事務所之板橋址，入監前將戶籍遷入新
    北市淡水區是希望能在土城服刑，方便家人探視，相對人於
    入監前在板橋址、新竹縣○○鄉○○路0段00巷000號（下稱新竹
    址）及戶籍址均有居住等情，有本院公務電話紀錄表可查（
    本院卷第41頁），足認相對人主觀上有以板橋址為住所地之
    意思，客觀上亦有居住於板橋址之事實，而無廢止板橋址為
    住所之意思，參照前開說明，板橋址堪認為相對人之住所地
    ，原法院就本件自有管轄權，且本件並非專屬管轄事件，抗
    告人向原法院提起本件訴訟，並無違誤。至於原法院將起訴
    狀繕本及補費裁定寄送至板橋址，經轉送至新竹址後，由相
    對人簽收，固有送達回證為據（原審卷一第927頁），然並
    無任何當事人聲請移轉管轄至新竹地院，原法院參照起訴前
    10個月之另案刑事判決，以相對人並未居住於管轄區域內，
    逕依民事訴訟法第20條但書之規定，依職權將本件移送至新
    竹地院，容有未洽。
四、綜上所述，抗告人向原法院起訴，並無違誤；原法院以其無
    管轄權為由，依職權將本件裁定移送於新竹地院，於法尚有
    未合。抗告意旨指摘原裁定不當，聲明廢棄，為有理由，應
    由本院予以廢棄，發回原法院更為適法之處理。
五、據上論結，本件抗告為有理由，爰裁定如主文。 
中　　華　　民　　國　　109 　年　　10　　月　　30  　日
                  民事第二庭
                        審判長法  官   陳容正
　　　　　　　　　　　　　　  法  官   李昆曄
                              法  官   紀文惠
正本係照原本作成。
本裁定除以適用法規顯有錯誤為理由外，不得再抗告。如提起再
抗告，應於收受送達後10日內委任律師為代理人向本院提出再抗
告狀。並繳納再抗告費新臺幣１千元。
中　　華　　民　　國　　109 　年　　10　　月　　30　　日
　　　　　　　　　　　　　　　　　　　　　　　
　　　　　　　　　　　　　　　書記官   李昱蓁